臺灣高等法院臺南分院刑事裁定
111年度抗字第549號
抗  告  人  
即  受刑人  郭宏源
上列抗告人因聲請定其應執行刑案件，不服臺灣臺南地方法院中
華民國111年6月30日裁定(111年度聲字第872號)，提起抗告，本
院裁定如下：
    主  文
原裁定撤銷。
郭宏源因犯如附表所示各罪所處之刑，應執行有期徒刑拾年陸月
。
    理  由
一、本件抗告意旨略以：抗告人即受刑人郭宏源（下稱抗告人）
    不服原審裁定，理由如下：㈠雖然原審法院依法裁定執行之
    刑期，依刑法第51條第5款之規定及法院秩序之理念定應執
    行之刑有外部與內部界限之拘束，又刑法第56條連續犯之規
    定於民國94年2月2日刪除後，法院於數罪併罰時除不得逾越
    法律規定範圍外，尚重教化之功能而非僅在實現報應定義之
    觀念。而參照各法院中對其犯罪所判之例（詳抗告狀抗告人
    提出之法院定刑案例），上揭可供參照之相關刑事判決，其
    所為均有被害人，顯見對他人之生命財產等權益均有產生侵
    害行為及嚴重破壞性而危害社會秩序，而被告所犯之數罪全
    因自身吸毒生活過不去一時糊塗犯下眾多毒品案件，自覺懊
    悔也深感後悔，故抗告人懇求庭上給予一個改過向善的機會
    賜予從輕最有利於抗告人之裁定。㈡抗告人如今已近60歲，
    且全身因吸食毒品而延生許多種病痛且有多次緊急外醫紀錄
    (台南市醫皆可查證)而且也有心臟病等多種疾病，如果再加
    上鈞院111年度聲字第475號刑事裁定15年10月之刑（指抗告
    人另案曾經本院定刑），這樣於總刑期加起來就有27年10月
    之多，如這樣於判處抗告人死刑又有何不同之處，只是執行
    晚一點而已。因為受刑人自身的身體狀況也無法重見天日，
    懇求庭上能憐憫受刑人如今多種疾病加身且家中雙親年老無
    法送終，懇求給予情與法的人道立場支援予抗告人即受刑人
    ，給予重新最有利的定刑，並且能把原審法院872號（111年
    度聲字第872號）與鈞院475號（111年度聲字第475號）二案
    再併定應執刑之總刑期，如蒙庭上憐憫得以重新做人實感恩
    永生永世等語。
二、按裁判確定前犯數罪者，併合處罰之；數罪併罰，有二裁判
    以上者，依第51條之規定，定其應執行之刑，刑法第50條第
    1 項本文、第53條定有明文。又數罪併罰，分別宣告其罪之
    刑，如宣告多數有期徒刑者，於各刑中之最長期以上，各刑
    合併之刑期以下，定其刑期；但不得逾30年，刑法第51條第
    5 款亦有明文。次按法律上屬於自由裁量之事項，有其外部
    性界限及內部性界限，並非概無拘束。依據法律之具體規定
    ，法院應在其範圍選擇為適當之裁判者，為外部性界限；而
    法院為裁判時，應考量法律之目的，及法律秩序之理念所在
    者，為內部性界限。法院為裁判時，二者均不得有所踰越。
    在數罪併罰，有二裁判以上，定其應執行之刑時，固屬於法
    院自由裁量之事項，然仍應受前揭外部性界限及內部性界限
    之拘束（最高法院94年度台非字第233號判決意旨參照）。
    又數罪併罰之定應執行之刑，係出於刑罰經濟與責罰相當之
    考量，並非予以犯罪行為人或受刑人不當之利益，為一種特
    別的量刑過程，相較於刑法第57條所定科刑時應審酌之事項
    係對一般犯罪行為之裁量，定應執行刑之宣告，乃對犯罪行
    為人本身及所犯各罪之總檢視，除應考量行為人所犯數罪反
    應出之人格特性，並應權衡審酌行為人之責任與整體刑法目
    的及相關刑事政策，在量刑權之法律拘束性原則下，依刑法
    第51條第5款之規定，採限制加重原則，以宣告各刑中之最
    長期為下限，各刑合併之刑期為上限，但最長不得逾30年，
    資為量刑自由裁量權之外部界限，並應受法秩序理念規範之
    比例原則、平等原則、責罰相當原則、重複評價禁止原則等
    自由裁量權之內部抽象價值要求界限之支配，使以輕重得宜
    ，罰當其責，俾符合法律授與裁量權之目的，以區別數罪併
    罰與單純數罪之不同，兼顧刑罰衡平原則（最高法院100年
    度台抗字第314號裁定意旨參照）。是於併合處罰，其執行
    刑之酌定，應視行為人所犯數罪之犯罪類型而定，倘行為人
    所犯數罪屬相同之犯罪類型者（如複數詐欺、施用或販賣毒
    品等），於併合處罰時，其責任非難重複之程度較高，應酌
    定較低之應執行刑；另行為人所犯數罪非惟犯罪類型相同，
    且其行為態樣、手段、動機均相似者，於併合處罰時，其責
    任非難重複之程度更高，應酌定更低之應執行刑。
三、經查：
　㈠原裁定以受刑人郭宏源因違反毒品危害防制條例等案件，先
    後經原審法院於附表所示之判決判處罪刑確定在案，有卷內
    所附各該判決及臺灣高等法院被告前案紀錄表可稽；又附表
    所列各罪均係受刑人在裁判確定前所犯，其中附表編號1至2
    各罪曾經原審法院108年度訴字第1176號判決定應執行有期
    徒刑1年2月確定；附表編號7至11各罪（計23罪）曾經原審
    法院109年度訴字第1047號判決定應執行有期徒刑9年6月確
    定；復以受刑人所犯如附表編號4、6所示之罪分屬得易科罰
    金、易服社會勞動之罪，其餘編號則屬不得易科罰金、不得
    易服社會勞動之罪，復經受刑人依刑法第50條第2項之規定
    請求檢察官向原審法院聲請定應執行刑，應予准許，且審酌
    受刑人如附表所示各罪刑度之外部限制，且就上揭各罪再為
    定應執行刑之裁判時，自應受前開裁定所為定應執行刑內部
    界限之拘束。又附此敘明因本案合併定應執行刑之罪刑中，
    部分為不得易科罰金，另雖有部分得易科罰金之刑，合併定
    應執行刑之結果，已均不得易科罰金，無須再諭知易科罰金
    之折算標準，而裁定應執行有期徒刑12年之刑，固非無見。
　㈡然抗告人所犯如附表編號1、2所示之罪分為施用第一級、第
    二級毒品罪2罪（經原審法院108年度訴字第1176號判決判處
    有期徒刑10月、7月，定應執行有期徒刑1年2月確定）、編
    號3、4所示2罪分為施用第一級毒品、持有第二級毒品罪2罪
    （經原審法院109年度訴字第367號判決判處有期徒刑1年2月
    、3月確定）、編號5、6所示2罪分為轉讓第一級毒品、轉讓
    禁藥（甲基安非他命）罪2罪（經原審法院109年度訴字第83
    9號判決判處有期徒刑8月、5月確定）、編號7至11所示23罪
    （分為販賣第一級毒品罪〈編號7至9計15罪〉、轉讓禁藥〈甲
    基安非他命〉罪〈編號11計7罪〉、轉讓第一級毒品罪〈編號10
    計1罪〉，經原審法院109年度訴字第1047號判決定應執行有
    期徒刑9年6月）。抗告人所犯附表所示各罪，法院定其應執
    行刑，不得逾越刑法第51條第5款所定法律之外部界限，即
    不得重於附表所示各罪宣告刑之總和，亦應受內部界限之拘
    束（未定刑及曾定執行刑總和，即有期徒刑1年2月+1年2月+
    3月+8月+5月+9年6月＝13年2月）；是原審就如附表所示之罪
    ，定其應執行之刑為有期徒刑12年，從形式上觀察，雖未違
    反外部或內部界限，然被告所犯，均為違反毒品危害防制條
    例不同罪名及藥事法轉讓禁藥等罪，再細繹卷附各該確定判
    決書上所載犯罪事實可知，附表編號各罪係抗告人自108年5
    月至同年11月之犯罪時間內為密集多次與毒品相關犯行，本
    院審酌：附表編號1至4所示之抗告人所犯4罪均屬相同類型
    之施用、持有毒品罪，係於短時間內為之，各罪之罪質、犯
    罪動機及行為手段（因施用毒品成癮而自行施用）亦均相類
    而有關聯。附表編號5至6、10、11所示之抗告人所犯多罪均
    屬相同類型之轉讓第一級毒品、轉讓禁藥等罪，及附表編號
    7至9所示均為販賣第一級毒品罪，係抗告人於短時間內多次
    為之，各罪之罪質、犯罪動機及行為手段亦均相類，責任非
    難重複之程度較高，依刑罰邊際效益隨刑期遞減而行為人所
    生痛苦隨刑期而遞增，理應酌定較低之應執行刑。則為避免
    責任非難過度評價及行為人預防需求，暨定應執行刑之限制
    加重原則，兼顧定應執行刑時，應參酌所生刑罰邊際效應遞
    減及合併刑罰痛苦程度遞增等情狀及裁量權內部界限拘束等
    情，認原審就本件定其執行刑為有期徒刑12年，已造成責任
    非難效果重複滿足、邊際效應遞減之不當效果，而有違責任
    原則，尚嫌過重。
　㈢是抗告人提起本件抗告，以前詞指摘原審裁定不當，即有理
    由，應由本院將該裁定予以撤銷，且為免發回原審法院重新
    裁定於刑事訴追執行效能無益，爰由本院依刑事訴訟法第41
    3條後段規定自為裁定。爰參酌附表所示各罪宣告刑總和上
    限、各刑中最長期，及其各罪曾定執行刑與其他宣告刑之總
    和，並審酌抗告人所犯均為涉與毒品危害防制條例規範之施
    用、持有毒品罪、販賣毒品罪及違反藥事法之轉讓禁藥（甲
    基安非他命）罪之罪質、其侵害法益屬性，及其行為態樣、
    手段、動機、犯罪次數等一切情狀，為整體非難評價，衡其
    犯罪所侵害之法益，其所犯數罪反應出之人格特性、刑罰規
    範目的，及貫徹刑法量刑公平正義理念之法律目的暨前次定
    刑期總和內部界限之拘束等情，並參酌刑罰對受刑人造成之
    痛苦程度，係隨刑度增加而生加乘效果，非以等比方式增加
    ，是以隨罪數增加遞減刑罰方式，當足以評價受刑人行為不
    法性之法理（即多數犯罪責任遞減原則），並依最高法院11
    0年度台抗大字第489號裁定意旨參酌抗告人提出抗告書面所
    陳意見後，就抗告人所犯如附表所示各罪所處之有期徒刑，
    合併定其應執行刑如主文第2項所示。
　㈣至於抗告人提及個人健康、家庭、經濟狀況，主張其一時糊
    塗犯下眾多毒品案件深感後悔，及引用他案酌定應執行刑之
    比例，作為原審裁定是否過重之判斷基準，並請求併同他案
    酌量定其應執行等情，或屬於檢察官職權範疇與本件定執行
    刑之裁定無涉，均係對定應執行刑法院所應審酌之事項，容
    有誤會，併此敘明。
據上論斷，應依刑事訴訟法第413條、第477條第1項，刑法第50
條第1項第2、3、4款、第2項、第53條、第51條第5款，裁定如主
文。
中　　華　　民　　國　　111 　年　　7 　　月　　15　　日
                  刑事第二庭    審判長法  官  陳珍如
                                      法  官  包梅真
                                      法  官  黃裕堯
以上正本證明與原本無異。
如不服本裁定，應於收受本裁定後五日內向本院提出抗告狀。
　　　　　　　　　　　　　　　　　　　書記官  蔡孟芬
中　　華　　民　　國　　111 　年　　7 　　月　　15　　日

附表：